【裁判字號】    97,判,526
【裁判日期】    970605
【裁判案由】    營利事業所得稅
【裁判全文】
最  高  行  政  法  院  判  決
                                       97年度判字第526號
上  訴  人  財政部臺北市國稅局
代  表  人  凌忠嫄
被 上訴 人  欣泰投資股份有限公司
代  表  人  甲○○○
上列當事人間營利事業所得稅事件，上訴人對於中華民國95年7
月20日臺北高等行政法院94年度訴字第3225號判決，提起上訴，
本院判決如下：
    主  文
原判決廢棄。
被上訴人在第一審之訴駁回。
第一審及上訴審訴訟費用均由被上訴人負擔。
    理  由
一、本件被上訴人係以買賣有價證券為專業之投資公司，89年度
    營利事業所得稅結算申報，原列報營業收入新臺幣（下同）
    1,734萬7,735元、營業成本857萬2,446元、營業費用658萬
    0,931元、利息收入714萬6,745元、利息支出579萬0,116元
    ，全年所得額為51萬9,479元。上訴人查核後，將無法直接
    歸屬之營業費用及利息支出，按出售有價證券收入、投資收
    益及其他營業收入比例，核算證券交易所得應分攤之營業費
    用及利息支出為1,063萬9,273元，核定證券交易所得為虧損
    1,863,984元；投資收益應分攤之營業費用及利息支出為5,0
    73元，核定投資收益淨額為3,199元，全年所得額為450萬5,
    700元、課稅所得額為636萬6,485元。被上訴人對上訴人之
    分攤公式，未將外幣存款之利息收入計入分攤營業費用比例
    之分母部分不服，循序提起行政訴訟，經原審撤銷訴願決定
    及原處分。上訴人不服，提起本件上訴。
二、被上訴人起訴意旨略以：投資股票產生證券交易收入及股利
    收入等免稅所得，投資外幣定存產生兌換收入及利息收入，
    兩者均為投資，僅投資標的不同，惟皆須投入資金及行政管
    理費用，且投資外匯是被上訴人之主要投資，雖被上訴人申
    報於非營業收入，然此係按財政部規定格式申報，況債券利
    息收入既可併入計算，外幣定存利息收入亦應併入之。故原
    處分有違司法院釋字第493號解釋闡述之免稅意旨，且不符
    課稅公平原則。為此，訴請撤銷訴願決定及原處分等語。
三、上訴人則以：系爭外幣定存利息收入屬非營業收入，自不得
    列入計算式之分母予以分攤；而被上訴人為以有價證券買賣
    為專業之營利事業，債券利息收入屬有價證券收入項目，與
    非營業收入屬性完全不同。上訴人依財政部83年2月8日臺財
    稅第000000000號及92年8月29日臺財稅字第0920455298號函
    釋，核定計算免稅所得及不計入所得分攤營業費用及利息支
    出時，否准將非屬營業收入之系爭利息收入納入計算式之分
    母，洵無不妥等語，資為抗辯。
四、原審以：被上訴人為一投資公司，其公司之資本原本即是以
    投資為目標，當其發現股票市場投資獲利不佳，轉入外幣買
    賣，以賺取浮動匯率所生之價差，此等外幣買賣當然也應解
    為在其營業範圍內。而買入外幣未必要立即出售，因此會存
    在金融機構內，其因此取得利息者，此等利息當然也與其營
    業活動有關，不能將之排除在外。況在本件，被上訴人外幣
    存款所生利息收入金額高達711萬2,248元，占其全年度收入
    之極高比例。而財政部83年2月8日臺財稅第000000000號函
    釋之攤提公式，所以不將業外損益計入，純粹是基於會計學
    理上之重要性原則，現既可確認系爭利息收入對計算被上訴
    人課稅所得之重要性，即便假設該筆收入不應被定性為「營
    業收入」，亦因其金額龐大，一樣要透過類推適用方式，將
    之計入攤提公式中，方屬對法規範意旨之正確解釋。從而，
    上訴人未將系爭外幣存款利息收入計入攤提公式中，並非法
    律之正確解釋，應由上訴人重新計算被上訴人之課稅所得等
    語，而為撤銷訴願決定及原處分之判決。固非無見。
五、惟本院按：「營業收入指本期內因經常營業活動而銷售商品
    或提供勞務等所獲得之收入；......。」「營業成本指本期
    內因銷售商品或提供勞務等而應負擔之成本；......四、其
    他營業成本：指因其他營業收入所應負擔之成本。」「營業
    費用指本期內銷售商品或提供勞務等所應負擔之費用；營業
    成本及營業費用不能分別列示者，得合併為營業費用。」「
    營業外收入及費用指本期內非因經營營業活動所發生之收入
    及費用，包括利息收入......。」分別為經濟部85年8月28
    日經（85）商字第852132206令發布之商業會計處理準則第
    31條、第32條、第33條及第34條所明定。查商業會計處理準
    則係依商業會計處理法第13條規定之授權所訂立關於商業通
    用之會計處理規定。而投資公司雖非傳統銷售有形商品之商
    業，但其本質亦屬商業，故關於其會計處理，亦應適用上述
    商業會計處理準則之規定。另會計原則中所謂重要性原則，
    係指交易或其他事項之經濟後果不重要，其會計處理即可從
    權，即得不必依照一般公認會計原則處理。經查：本件被上
    訴人為投資公司，且係以買賣有價證券為專業之公司，本件
    所爭執應否列入營業費用及利息支出分攤公式者，乃外幣存
    款利息收入，金額共711萬2,248元，占被上訴人全年度收入
    之極高比例等情，為原審所確定之事實。而投資應係指將資
    金投資於其他事業，包括有價證券、期貨或商業票據等；而
    依原審卷附被上訴人之公司變更登記表之記載，被上訴人營
    業項目即包含對各種生產事業、證券投資公司之投資等；至
    於將資金存放於銀行，不論是為本國貨幣或外國貨幣之存款
    ，因未有流通性之證券購買、出售行為，其性質當屬營利事
    業內部經常可見之管理資金行為，故被上訴人因此等存款而
    獲取之利息收入，自非屬被上訴人因經常營業活動而獲得之
    收入，故依上述商業會計處理準則規定，核屬營業外收入甚
    明；況被上訴人本年度之營利事業所得稅結算申報，亦將系
    爭利息收入列為營業外收入，亦據兩造分別陳明在卷。又系
    爭外幣存款利息收入，依原審確定之事實，既於被上訴人本
    年度收入占有極高比例，而應屬重要事項，則縱如原審判決
    所稱應為重要性原則之考量，依上述重要性原則之意涵，此
    等收入即應依一般公認會計原則處理，即應將之作為營業外
    收入處理，而非如原審判決所稱應將之列為營業收入處理。
    至上訴意旨雖稱被上訴人亦將其租賃收入列為營業收入一節
    ，縱認屬實，亦因其非屬本件爭訟範圍，且與本件爭議之事
    實無涉，自無從因之為有利於被上訴人之認定。再財政部83
    年2月8日臺財稅第000000000號函所揭示應稅與免稅收入關
    於相關成本費用之分攤公式，參諸司法院釋字第493號解釋
    ，乃本於收入與成本費用配合原則而來，本件既是關於應稅
    收入及免稅收入就營業費用及利息支出應如何分攤之問題，
    則於系爭利息收入與利息支出並非相關，是屬營業外收入之
    利息收入不應列入分攤之基礎甚明。故原審判決以系爭利息
    收入應認屬營業收入，將之列為計算分攤營業費用及利息支
    出之基礎，即有適用法規不當之違法，並於判決結論有影響
    ，上訴意旨求予廢棄，為有理由。又本件被上訴人所爭議應
    列入分攤基礎者為外幣存款之利息收入，為已經原審判決認
    定明確之事實，而系爭外幣存款利息收入，依上述本院見解
    ，並不得將之列入本件計算營業費用及利息支出分攤之基礎
    ，則上訴人予以否准，即無不合，故基此確定之事實，依行
    政訴訟法第259條第1款規定，本院即應自為判決，爰將原判
    決廢棄，並駁回被上訴人在第一審之訴。
六、據上論結，本件上訴為有理由。依行政訴訟法第256條第1項
    、第259條第1款、第98條第1項前段，判決如主文。
中    華    民    國    97    年    6     月    5     日
                    最高行政法院第二庭
                        審判長法官  高  啟  燦
                              法官  姜  仁  脩
                              法官  黃  合  文
                              法官  廖  宏  明
                              法官  楊  惠  欽
以  上  正  本  證  明  與  原  本  無  異
中    華    民    國    97    年    6     月    5     日
                              書記官  張  雅  琴


司法院資訊處製作；財團法人民間司法改革基金會備份。
